臺灣高等法院臺南分院民事裁定　　　　　 94年度抗字第528號
抗　告　人　甲○○
　　　　　　乙○○
相　對　人　行政院農業委員會農糧署南區分署
法定代理人　丁○○
代　理　人　丙○○
上列抗告人因與相對人間臺灣嘉義地方法院93年度存字第728號
提存事件，聲請變換提存物，對於中華民國94年9月21日臺灣嘉
義地方法院94年度聲字第637號裁定提起抗告，本院裁定如下：
    主    文
抗告駁回。
抗告程序費用由抗告人負擔。
    理    由
一、本件聲請人即相對人於原審法院聲請意旨略以：相對人前依
    原審法院93年度聲字第594號民事裁定，以臺灣土地銀行嘉
    義分行可轉讓定期存單6張，面額共新臺幣（下同）3,300,0
    00元變換擔保，經原審法院93年度存字第728號提存在案。
    現因上開定存單即將屆期，爰聲請變換提存物等語。
二、原審法院裁定以：
  (一)、供擔保之提存物或保證書，除得由當事人約定變換外，法
      院得依供擔保人之聲請，以裁定准許其變換。上開規定於
      其他依法令供訴訟上之擔保者，準用之。民事訴訟法第10
      5條第1項、第106條定有明文。法院依民事訴訟法第105條
      第1項規定以裁定許供擔保人變換擔保之提存物者，應斟
      酌變換後提存物與變換前提存物，在經濟上具有相當之價
      值而後可。最高法院86年臺抗字第445號裁定意旨可資參
      照。
  (二)、經查相對人原提存物及欲變換之提存物，均同為臺灣土地
      銀行嘉義分行可轉讓定期存單，即變換後提存物與變換前
      提存物，二者在經濟上具有相當之價值，衡首揭法條及裁
      定意旨，上開聲請，應予准許。
三、抗告意旨略以：(一)、抗告人乙○○部分：相對人以90年度裁
    全字第844號假扣押裁定之本案即相對人請求抗告人乙○○
    損害賠償事件訴訟，業於民國（下同）94年9月22日經最高
    法院94年度台上字第1724號判決相對人敗訴確定案，但相對
    人仍然假扣押執行抗告人之乙○○財產，抗告人乙○○不同
    意相對人聲請變換提存物。(二)、抗告人甲○○部分：抗告人
    甲○○只是提供擔保，不是主債務人，相對人應撤銷查封抗
    告人甲○○之不動產，不同意相對人聲請變換提存物。
四、按法院以裁定許供擔保人變換擔保之提存物者，應斟酌變換
    後之提存物與變換前之提存物，在經濟上具有相當之價值而
    後可（參照最高法院86年台抗字第167號、86年台抗字第445
    號裁定意旨）。
五、經查：
  (一)、本件經原審法院以90年度裁全字第844號假扣押裁定准相
      對人供擔保3,259,000元或同金額可轉讓之台灣土地銀行
      嘉義分行定期存款單後假扣押抗告人之財產，相對人並依
      該假扣押裁定提供共3,000,000元可轉讓之台灣土地銀行
      嘉義分行定期存款單後（原審90年度存字第584號）假扣
      押執行抗告人之財產（見原卷第6頁臺灣嘉義地方法院90
      年度裁全字第844號民事裁定影本），茲因相對人所提存
      之提存物為一年期定期存單，故每一年度須辦理變換提存
      物之聲請，將孳息列帳，故本件前後共變換三次提存物，
      分別為原審法院91年度聲字第391號（91年度存字第603號
      ）、92年度聲字第378號（92年度存字第712號），及93年
      度聲字第594號（93年度存字第728號），此有上開裁定書
      影本以及提存書影本附於本院卷可按（見本院卷31至45頁
      ）。依前開說明，相對人聲請變換提存物，自屬有據。
  (二)、抗告人乙○○抗告意旨主張：相對人以90年度裁全字第84
      4號假扣押裁定之本案即相對人請求抗告人乙○○損害賠
      償事件訴訟，業於94年9月22日經最高法院94年度台上字
      第1724號判決相對人敗訴確定案，但相對人仍然假扣押執
      行抗告人之乙○○財產，抗告人乙○○不同意相對人聲請
      變換提存物；抗告人甲○○意旨主張：抗告人甲○○只是
      提供擔保，不是主債務人，相對人應撤銷查封抗告人甲○
      ○之不動產，不同意相對人聲請變換提存物云云。惟查，
      相對人之代理人於本院94年12月14日調查庭中陳稱：「損
      害賠償於94年9月22日最高法院判決，變換提存物於94年9
      月15日就已提出。原來的提存物是針對甲○○（抗告人）
      、鄭銅環（其繼承人為鄭清森、鄭凱振、鄭姬、鄭惠標、
      鄭惠明、鄭惠穗）、、乙○○（抗告人）、陳聰達等四人
      ，期間聲請變換提存物有三次。相對人所提存的對象是甲
      ○○、鄭銅環、乙○○、陳聰達等四人，雖然乙○○及陳
      聰達的部分相對人敗訴，但其餘二人的部分相對人勝訴，
      所以仍然有變換提存物的必要。」等語，並有抗告人乙○
      ○於本院提出之94年9月22日最高法院94年度台上字第172
      4號判決為證。按假扣押擔保之目的係在擔保債權人於假
      扣押裁定因自始不當而撤銷，或因民事訴訟法第529條第4
      項及第530條第3項之規定而撤銷者，債權人應賠償債務人
      因假扣押供擔保所受之損害額，本件相對人所變換之提存
      物亦同為臺灣土地銀行嘉義分行可轉讓定期存單6張，面
      額共3,300,000元，變換後之提存物與變換前之提存物，
      在經濟上具有相同之價值，就抗告人乙○○而言，相對人
      聲請變換提存物，並不影響抗告人乙○○請求因受不當假
      扣押執行所受之損害賠償；就抗告人甲○○而言，相對人
      對抗告人甲○○之假扣押本案即損害賠償訴訟勝訴在案，
      不論抗告人甲○○是否主債務人或保證人，均不影響相對
      人得聲請變換提存物。從而，原審法院裁定准其聲請變換
      提存物，自無不合。抗告意旨仍執前詞指摘原裁定不當，
      求予廢棄，為無理由。
六、據上論結，本件抗告為無理由，依民事訴訟法第495條之1第
    1項、第449條第1項、第95條、第78條、第85條第1項前段，
    裁定如主文。
中　　華　　民　　國　　94　　年　　12　　月　　27　　日
                  民事第四庭  　審判長法　官  林金村
　　　　　　　　　　　　　　          法　官  林輝雄
　　　　　　　　　　　　　　　        法　官  胡景彬
上為正本係照原本作成。
抗告人如不服本裁定，僅得於收受本裁定正本送達後10日內以適
用法規顯有錯誤為理由，向本院提出再抗告狀（須附繕本1份及
繳納再抗告裁判費新台幣1000元），並經本院許可後始可再抗告
於最高法院。
中　　華　　民　　國　　94　　年　　12　　月　　28　　日
                                      書記官  趙玲瓏
【附記】                                          J
民事訴訟法第495條之1第2項準用同法第466條之1第1、2項規定
：
I對於第二審判決上訴，上訴人應委任律師為訴訟代理人。但上
  訴人或其法定代理人具有律師資格者，不在此限。
II上訴人之配偶、三親等內之血親、二親等內之姻親，或上訴人
  為法人、中央或地方機關時，其所屬專任人員具有律師資格並
  經法院認為適當者，亦得為第三審訴訟代理人。
